臺灣新竹地方法院簡易庭裁定　　　　　　99年度竹秩字第69號
移送機關　　新竹市警察局第二分局
被移送人　　吳榮泰
上列被移送人因違反社會秩序維護法案件，經移送機關於中華民
國99年11月30日以竹市警二分偵字第0990025682號移送書移送審
理，本院裁定如下：
    主  文
本件移送駁回。
    理  由
一、移送意旨略以：被移送人吳榮泰為址設新竹市○區○○里○
    ○段192 號「倫成企業社」之現場負責人，營業項目為廢棄
    物清除業、其他修理業、五金零售業，甫於99年11月10日因
    收購來源不明之腳踏車，不立即報告警察機關，亦未登記來
    源，案經新竹市警察局第二分局執行查贓勤務員警當場坦獲
    ，該分局遂依社會秩序維護法第76條第1項第1款，於99年11
    月10日以竹市警二分偵字第0990023931號處分書處分在案，
    仍於99年11月23日下午某時收受來源不明裁切整齊之鋼筋 1
    綑及汽車零件（輪框）1 批，經該分局員警於99年11月30日
    執行查贓勤務時當場查獲，遂依法帶案處理。詢據被移送人
    吳榮泰坦承收受，不立即報告警察機關及未登記來源不諱，
    復有員警檢查紀錄表、採證相片、違反社會秩序維護法案件
    處分書各1 份可資佐證，核其所為顯已違又社會秩序維護法
    第76條第2項所列之行為，爰依法移請本院裁定等語。
二、按「有左列各款行為之一者，處新臺幣3 萬元以下罰鍰：一
    、當舖、各種加工、寄存、買賣、修配業，發現來歷不明之
    物品，不迅即報告警察機關者。二、發現槍械、彈藥或其他
    爆裂物，而不報告警察機關者。前項第1 款其情節重大或再
    次違反者，處或併處停止營業或勒令歇業」，為社會秩序維
    護法第76條所明定，而依同法第43條第1 項、第45條及法院
    辦理社會秩序維護法案件應行注意事項第22條「社會秩序維
    護法案件事務管轄區分表」之事務管轄規定，地方法院簡易
    庭就違反社會秩序維護法第76條第2項之案件具有管轄權。
    本件移送機關以被移送人係涉犯同條第1項第1款及第 2項之
    非行，本院固有管轄權，加以審認；惟查：
（一）查，社會秩序維護法第76條第2 項所謂「再次違反」者，
      係指被移送人有同條第1 項所列之非行，經行政機關裁處
      罰鍰「確定」者而言，又所謂「情節重大」者，參諸違反
      社會秩序維護法案件處理辦法第10條規定，本法所稱「情
      節重大」，應審酌手段與實施之程度、被害之人數與受害
      之程度、違反義務之程度、行為所生危險或損害之程度、
      行為破壞社會秩序之程度等事項認定之。本件移送意旨固
      認被移送人吳榮泰涉有違反社會秩序維護法第76條第1 項
      第1 款之非行，無非僅係以被移送人吳榮泰之警詢筆錄、
      臨檢紀錄表暨照片為證，然依被移送人吳榮泰所述，其前
      有一次違反社會秩序維護法之紀錄，惟辯稱該次非行尚未
      經裁決，移送機關雖檢送被移送人違反社會秩序維護法之
      處分書影本1 份供本院參辦，然對於該處分書是否已合法
      送達，卻付之闕如，難以認定被移送人有上開非行，確經
      裁處罰鍰確定，而有再次違反之情形，先此敘明。
（二）又被移送人吳榮泰固於警詢時供稱：裁切整齊鋼筋一綑應
      係於99年11月23日下午某時，由伊收受，因為是伊在工地
      朋有來賣所以伊並未登記，汽車輪框一批則係於99年11月
      20日上午，是伊在經國路從事輪胎業之友人來賣，所以伊
      沒有登記，目前無法提供警方該二人詳實年籍資料等語，
      然上開2 人年籍資料是否僅係「目前」無法提供，原移送
      機關是否尚有要求被移送人陳報之可能？又被移送人既以
      明確供稱該汽車輪框係由經國路上從事輪胎業之友人拿來
      賣，則新竹市○○路上之所存在輪胎業已經特定，且家數
      非多，非不得由被移送人陪同逐一查訪之可能，此有待移
      送機關詳加調查，在未查明之前，尚不能率以認定該批輪
      框係屬來路不明之之物品，而被移送人有不迅即報告警察
      機關之非行。
（三）再者，移送機關指稱查獲裁切整齊鋼筋一綑，其價值非高
      ，縱認被移送人吳榮泰於收購系爭鋼筋時，係屬對於來歷
      不明之物品未能迅即報告警察機關之情形，惟衡酌其所為
      對社會安寧秩序所造成之影響，違反情節，手段、動機等
      一切情狀，應仍未達茍非對其裁處勒令歇業或停止營業即
      不足制裁之情節重大程度，而得依同條第2 項規定停止營
      業或勒令歇業處分之情形。
（四）綜上，本件既有上開諸多事項，均未盡明確，有待移送機
      關詳加調查，亦未見移送機關充分指明係從何認定被移送
      人發現「來歷不明」之物，卻不向警察機關報告，而構成
      本規定非行之判斷標準。是本院尚無法根據全案卷證資料
      認定本件違反社會秩序維護法第76條第1項第1款之非行，
      自無從進一步依據同條第2 項來認定本件被移送人之違序
      行為已達於「情節重大」「再次違反」之程度，而加以裁
      處。復按違反本法行為專處罰鍰或申誡之案件，警察機關
      於訊問後，除有繼續調查必要者外，應即作成處分書，社
      會秩序維護法第43條第1項第1款定有明文。又依同法第43
      條第1 項、第45條，及法院辦理社會秩序維護法案件應行
      注意事項第22條「社會秩序維護法案件事務管轄區分表」
      之事務管轄規定，本院僅對違反社會秩序維護法第76條第
      2 項之案件取得管轄權，業如前述。本件因本院無從根據
      全案卷證資料認定被移送人之違序行為該當於社會秩序維
      護法第76條第2項之內容，又同條第1項之法律效果若屬專
      處罰鍰之案件，則非本院事務管轄範圍，故依前開規定，
      本件應由本院為駁回移送之裁定，並退回移送機關重新查
      明後予以依法處理。
三、依社會秩序維護法第45條第2項、第92條，裁定如主文。
中    華    民    國   100    年    2     月    22    日
                  新竹簡易庭    法  官        邱忠義
以上正本證明與原本無異。
如不服本裁定，應於裁定送達後5日內向本院提出抗告狀。
中    華    民    國   100    年    2     月    22    日
                                書記官        王思穎